臺灣桃園地方法院刑事判決　　　　　　　　　　　　九十三年度訴字第一八九四號
　　公　訴　人　臺灣桃園地方法院檢察署檢察官
　　被　　　告　乙○○○○○　.
　　　　　　　　　　　　)
　　　　　　　　甲○○○○　○.
　　　　　　　　丙○○○○○　.
　　　　　　　　　　　　男　三.
右列被告等因偽造文書案件，經檢察官提起公訴（九十三年度偵字第一四九二九號）
，本院裁定改依簡式審判程序，茲判決如左：
    主  文
乙○○○○○　○○○○○　○○○行使偽造中華民國外僑居留證，足以生損害於公
眾及他人，處有期徒刑伍月，如易科罰金，以參佰元折算壹日，並於刑之執行完畢或
赦免後，驅逐出境。如附表編號一「沒收物品」欄所示之物，均沒收。
甲○○○○　○○○　○○○○行使偽造中華民國外僑居留證，足以生損害於公眾及
他人，處有期徒刑伍月，如易科罰金，以參佰元折算壹日，並於刑之執行完畢或赦免
後，驅逐出境。如附表編號二「沒收物品」欄所示之物，均沒收。
丙○○○○○　○○○　○○○○行使偽造公文書，足以生損害於公眾及他人，處有
期徒刑壹年壹月，並於刑之執行完畢或赦免後，驅逐出境。如附表編號三「沒收物品
」欄所示之物，均沒收。
    事  實
一、乙○○○○○　○○○○○　○○○（中文音譯：阮清雲）、甲○○○○　○○○　○○○○（中文音譯：黃氏環）、丙○○○○○　○○○　○○○○（中文
    音譯：阮文俊）原均係合法來台工作之越南籍勞工，詎均棄職逃逸，渠等三人為
    求在台繼續工作，竟分別於附表所示之偽造文書時間，各與附表所示之成年男子
    共同基於偽造特種文書、偽造公文書之犯意聯絡，各以附表所示之代價，分別購
    買中華民國外僑居留證（下稱居留證）、外國人工作許可證（下稱工作許可證）
    、行政院勞工委員會（下稱勞委會）函，並由渠等三人各自先提供自己本人之照
    片一張，各交由如附表所示之成年男子於不詳地點，分別偽造如附表所示之貼有
    渠等三人照片之居留證共三張、工作許可證共二張及受文者為ＮＧＵＹＥＮ
    　ＶＡＮ  ＣＡＯ（中文音譯：阮文高）、主旨為許可在臺灣地區工作，並蓋有
    勞委會「主任委員陳菊」職章印文之勞委會函之公文書一紙。而渠等三人於分別
    取得上開偽造之居留證、工作許可證、勞委會函後，分別於附表所示之行使偽造
    文書時間，至桃園縣蘆竹鄉○○路四二六號「永和豆漿店」應徵工作，並分別持
    上開偽造之居留證、工作證、勞委會函向該豆漿店負責人張志毅（另經檢察官為
    不起訴處分）行使，各足以生損害於ＰＨＡＭ  ＴＨＩ  ＮＧＯＣ  ＤＩＥＵ（
    中文音譯：范氏玉妙）、ＮＧＵＹＥＮ  ＴＨＩ  ＬＩＥＮ（中文音譯：阮氏蓮
    ）、ＮＧＵＹＥＮ　ＶＡＮ  ＣＡＯ本人、警政機關對於外僑管理之正確性及勞
    委會對於外勞管理之正確性。渠等三人經張志毅同意僱用後，即在該豆漿店工作
    。嗣於民國九十三年九月二十七日上午（起訴書誤載為下午）九時二十分許，為
    警在上址當場查獲，並扣得渠等三人各自所有如附表「沒收物品」欄所示之上開
    偽造居留證共三張、工作許可證共二張及勞委會函一紙，始查悉上情。
二、案經桃園縣警察局大園分局報告臺灣桃園地方法院檢察署檢察官偵查起訴。
    理  由
一、右揭犯罪事實，業據被告乙○○○○○　○○○○○　○○○、甲○○○○　○○○　○○○○、丙○○○○○　○○○　○○○○迭於警詢及偵審中均供承不
    諱，核與同案被告張志毅於警詢及偵查中之供述大致相符，復有現場蒐證照片九
    幀、勞委會九十三年十月十九日勞職外字第九三五一一六號函、勞委會
    九十三年十一月十七日勞職外字第九三三九八四六四號函、法務部調查局九
    十三年十月二十六日調科貳字第九三四二二三七號鑑定通知書各一紙在
    卷可稽。此外，復有扣案如附表所示偽造之居留證共三張、工作許可證共二張及
    勞委會函一紙可資佐證。綜上所述，足見被告三人之自白核與事實相符，應可採
    為論罪科刑之依據。從而，本件事證已臻明確，被告三人之犯行洵堪認定，應予
    依法論科。
二、按中華民國外僑居留證及外國人工作許可證，具特許外國人在我國居住及工作之
    性質，為特許證之一種。查被告三人分別於附表所示之偽造文書時間，各與附表
    所示之成年男子共同基於偽造特種文書、偽造公文書之犯意聯絡，各與如附表所
    示之成年男子於不詳地點，分別偽造如附表所示之貼有被告三人照片之居留證共
    三張、工作許可證共二張及勞委會函之公文書一紙，並分別於附表所示之行使偽
    造文書時間，至桃園縣蘆竹鄉○○路四二六號「永和豆漿店」應徵工作，分別持
    上開偽造之居留證、工作證、勞委會函向該豆漿店負責人即同案被告張志毅行使
    ，各足以生損害於ＰＨＡＭ  ＴＨＩ  ＮＧＯＣ  ＤＩＥＵ、ＮＧＵＹＥＮ
    ＴＨＩ  ＬＩＥＮ、ＮＧＵＹＥＮ　ＶＡＮ  ＣＡＯ本人、警政機關對於外僑管
    理之正確性及勞委會對於外勞管理之正確性。核被告乙○○○○○　○○○○○○○○、甲○○○○　○○○　○○○○、丙○○○○○　○○○　○○○○
    所為，均係犯刑法第二百十六條、第二百十二條之行使偽造特種文書罪；被告丙○○○○○　○○○　○○○○另犯刑法第二百十六條、第二百十一條之行使偽
    造公文書罪。被告三人各與如附表所示之成年男子就上開偽造特種文書、偽造公
    文書之犯行，各均具有犯意聯絡及行為分擔，各均為共同正犯。被告三人分別偽
    造上開居留證、工作許可證、勞委會函後復分別持以行使，其偽造之低度行為均
    各應為行使之高度行為所吸收，均不另論罪。被告丙○○○○○　○○○　○○○○於偽造上開公文書時，偽造勞委會「主任委員陳菊」職章及印文之行為，為
    偽造上開公文書之部分行為，亦不另論罪。被告乙○○○○○　○○○○○　○○○、甲○○○○　○○○　○○○○分別以一行為同時行使上開偽造居留證及
    工作許可證，為同種想像競合，各應從一重之行使偽造中華民國外僑居留證罪處
    斷。被告丙○○○○○　○○○　○○○○以一行為行使偽造居留證及行使勞委
    會函，為想像競合犯，依刑法第五十五條前段之規定，應從一重之行使偽造公文
    書罪處斷。至上開偽造居留證三張其上之「內政部印」之公印文，被告三人既各
    係以支付價金方式購得，尚乏積極證據足以證明被告三人對於究係以何方法偽造
    ，事前在主觀上已有認知，自難遽令被告三人各就偽造公印文之行為負共同正犯
    責任，附予指明。爰審酌被告三人為圖利益，竟捨棄合法工作不為，反棄職逃逸
    而以行使偽造特種文書及公文書等不法手段牟取更高利益，嚴重損及他人權益、
    警政機關對於外僑管理之正確性及勞委會對於外勞管理之正確性，行為實屬不該
    ，惟念被告三人為求賺錢養家始為上開犯行，且犯後尚能坦認犯行，犯後態度尚
    稱良好，所生危害情節非重等一切情狀，分別量處如主文所示之刑，被告乙○○○○○　○○○○○　○○○、甲○○○○　○○○　○○○○二人並均諭知易
    科罰金之折算標準，以資懲儆。又被告三人均為越南籍人，有渠等三人之外僑居
    留資料查詢單三紙在卷可稽（參見偵卷第九、十三、十七頁），爰依刑法第九十
    五條規定，於刑之執行完畢或赦免後，均予驅逐出境。至如附表編號一至三「沒
    收物品」欄所示扣案之偽造居留證共三張、工作許可證共二張及勞委會函一紙，
    分別為被告三人各自所有且各供其犯罪所用之物，業據被告三人分別於警詢及偵
    審中供明在卷可按，爰均依刑法第三十八條第一項第二款規定，併予宣告沒收。
    另如附表編號三「沒收物品」欄所示之偽造「主任委員陳菊」職章一枚，雖未扣
    案，但無證據證明業已滅失不復存在，不問屬於犯人與否，仍應依刑法第二百十
    九條之規定，併予宣告沒收。又如附表編號一至三「沒收物品」欄所示之偽造居
    留證共三張其上之「內政部印」共三枚及勞委會函一紙上之「主任委員陳菊」職
    章印文一枚，因上開偽造之居留證及勞委會函已經本院宣告沒收，故均不另為沒
    收之諭知，併予敘明。
三、又本件被告三人所犯係死刑、無期徒刑、最輕本刑為三年以上有期徒刑以外之罪
    ，被告三人於準備程序中就被訴事實為有罪之陳述，經法官告知簡式審判程序之
    旨，並聽取公訴人、被告三人之意見後，本院認為適宜由受命法官獨任進行簡式
    審判程序，附予敘明。
據上論斷，應依刑事訴訟法第二百七十三條之一第一項、第二百九十九條第一項前段
，刑法第二十八條、第二百十六條、第二百十二條、第二百十一條、第五十五條、第
四十一條第一項前段、第九十五條、第三十八條第一項第二款、第二百十九條，罰金
罰鍰提高標準條例第一條前段、第二條，判決如主文。
本案經檢察官孫沛琦到庭執行職務。
中　　　華　　　民　　　國　　九十三　　年　　 十一 　　月　　 三十 　　日
                                  臺灣桃園地方法院刑事第十二庭
                                      法  官    林  家  賢
右正本證明與原本無異。
如不服本判決，應於判決送達後十日內，向本院提出上訴狀。
                                      書記官    戴  育  萍
中　　　華　　　民　　　國　　九十三　　年　　 十二 　　月　 　 六  　　日
~F0
~T40
┌────────────────────────────────────────────────────────────────────────────────┐
│附表：                                                                                                                               九十三年度訴字第一八九四號 │
├──┬─────────┬──────────┬───────────┬──────┬─────────┬────────────┬─────────┬────┤
│編號│ 被  告  姓  名   │偽 造 文 書 時 間   │  共           犯     │偽造文書代價│偽  造  之  文  書│行 使 偽 造 文 書 時 間 │ 沒  收  物  品   │ 備  註 │
│    │                  │                    │                      │ （新臺幣） │                  │                        │                  │        │
├──┼─────────┼──────────┼───────────┼──────┼─────────┼────────────┼─────────┼────┤
│一  │ＮＧＵＹＥＮ　ＴＨ│九十三年八月初某日  │一名真實姓名年籍不詳綽│五千元      │偽造「ＰＨＡＭ    │九十三年八月十六日      │扣案之偽造「ＰＨＡ│        │
│    │ＡＮＨ　ＶＡＮ    │                    │號「阿宏」之成年男子  │            │ＴＨＩ ＮＧＯＣ   │                        │Ｍ ＴＨＩ ＮＧＯＣ│        │
│    │                  │                    │                      │            │ＤＩＥＵ」之居留證│                        │  ＤＩＥＵ」之居留│        │
│    │                  │                    │                      │            │及工作許可證各一張│                        │證及工作許可證各一│        │
│    │                  │                    │                      │            │                  │                        │張                │        │
├──┼─────────┼──────────┼───────────┼──────┼─────────┼────────────┼─────────┼────┤
│二  │ＨＯＡＮＧ　ＴＨＩ│九十三年九月初某日  │一名真實姓名年籍不詳綽│五千元      │偽造「ＮＧＵＹＥＮ│九十三年九月十五日      │扣案之偽造「ＮＧＵ│        │
│    │ＨＯＡＮ          │                    │號「阿工」之成年男子  │            │ＴＨＩ  ＬＩＥＮ」│                        │ＹＥＮＴＨＩ  ＬＩ│        │
│    │                  │                    │                      │            │之居留證及工作證各│                        │ＥＮ」之居留證及工│        │
│    │                  │                    │                      │            │一張              │                        │作許可證各一張    │        │
├──┼─────────┼──────────┼───────────┼──────┼─────────┼────────────┼─────────┼────┤
│三  │ＮＧＵＹＥＮ　ＶＡ│九十三年九月初某日  │一名真實姓名年籍不詳綽│六千元      │偽造「ＮＧＵＹＥＮ│九十三年九月十日        │扣案之偽造「ＮＧＵ│        │
│    │Ｎ　ＴＵＡＮ      │                    │號「阿海」之成年男子  │            │ＶＡＮ  ＣＡＯ」之│                        │ＹＥＮ  ＶＡＮ    │        │
│    │                  │                    │                      │            │居留證一張及勞委會│                        │ＣＡＯ」之居留證一│        │
│    │                  │                    │                      │            │函一紙            │                        │張及勞委會函一紙  │        │
│    │                  │                    │                      │            │                  │                        │                  │        │
│    │                  │                    │                      │            │                  │                        │未扣案之「主任委員│        │
│    │                  │                    │                      │            │                  │                        │陳菊」職章一枚    │        │
└──┴─────────┴──────────┴───────────┴──────┴─────────┴────────────┴─────────┴────┘
附錄本判決論罪科刑法條：
刑法第二百十一條；
偽造、變造公文書，足以生損害於公眾或他人者，處一年以上七年以下有期徒刑。
刑法第二百十二條：
偽造、變造護照、旅券、免許證、特許證及關於品行、能力服務或其他相類之證書、
介紹書，足以生損害於公眾或他人者，處一年以下有期徒刑、拘役或三百元以下罰金
。
刑法第二百十六條：
行使第二百十條至第二百十五條之文書者，依偽造、變造文書或登載不實事項或使登
載不實事項之規定處斷。
